臺灣高雄地方法院刑事判決　　　　　　　　　　　　　九十三年度簡上字第八二號
　　上　訴　人　乙○
　　即　被　告
　　選任辯護人　連立堅律師
　　　　　　　　李淑欣律師
右上訴人因傷害案件，不服本院高雄簡易庭中華民國九十二年九月二十三日九十二年
度簡字第三七六八號第一審判決（聲請簡易判決處刑案號：臺灣高雄地方法院檢察署
九十二年度偵字第一一三六九號），提起上訴，本院判決如左：
    主  文
原判決撤銷。
乙○無罪。
    理  由
一、公訴意旨略以：被告乙○係姿惠理髮廳之負責人，告訴人丙○○之女友陳烽美為
    該理髮廳之員工。告訴人於九十二年二月二十三日上午四時許，前往該理髮廳探
    視陳烽美下班之情形，詎被告竟夥同另一名不詳姓名之男子，二人共同基於傷害
    之犯意聯絡，在高雄市○鎮區○○路一七四號前，分持鐵管及角鐵，毆打告訴人
    成傷，因認被告涉犯刑法第二百七十七條第一項之傷害罪嫌。
二、按犯罪事實應依證據認定之，無證據不得認定犯罪事實。又按不能證明被告犯罪
    者，應諭知無罪之判決，刑事訴訟法第一百五十四條第二項、第三百零一條第一
    項分別定有明文。再按事實之認定，應憑證據，如未能發現相當確實證據，或證
    據不足以證明，自不能以推測或擬制之方法，以為裁判之基礎，最高法院著有四
    十年臺上字第八六號判例可資參照。復按刑事訴訟法第一百六十一條已於九十一
    年二月八日修正公布，其第一項規定：檢察官就被告犯罪事實，應負舉證責任，
    並指出證明之方法，因此，檢察官對於起訴之犯罪事實，應負提出證據及說服之
    實質舉證責任，倘其所提出之證據，不足為被告有罪之積極證明，或其指出證明
    之方法，無從說服法院以形成被告有罪之心證，基於無罪推定之原則，自應為被
    告無罪判決之諭知（最高法院九十二年臺上字第一二八號判決參照）。末按告訴
    人之告訴，係以使被告受刑事訴追為目的，是其陳述是否與事實相符，仍應調查
    其他證據以資審認（最高法院五十二年臺上字第一三００號判例參照）。
三、本件公訴人認被告涉有上開犯行，係以：告訴人之指訴、證人甲○○之證詞，且
    被告亦自承告訴人經常至其理髮廳內鬧事等語，並提出大東醫院出具之診斷證明
    書一紙，另被告遲至本院審理時，為其論據。訊據被告堅詞否認有何傷害之犯行
    ，並辯稱：伊沒有毆打告訴人，案發當時伊已經在睡覺，伊也不認識甲○○等語
    。另辯護人並以：甲○○並未親自見聞被告有毆打告訴人，是其證詞屬傳聞證據
    ，應無證據能力。
四、經查：
（一）本案證人甲○○於偵查中經檢察事務官詢問時雖證稱：（問：那天有無看見乙○打丙○○？）沒有，案發時，伊尚不認得他，是丙○○被打後才認識，丙○○告訴伊過程，伊才知丙○○的女友在乙○經營的店內上班，丙○○常去鬧事
      ，伊於今年（九十二年）三月份去找乙○，乙○也這樣告訴伊，且常叫警察來
      臨檢，所以才叫人打他，乙○也有打他等語（見九十二年七月二十八日偵訊筆
      錄）。然按證人，係在訴訟上陳述自己觀察事實之第三人，即以其自己所體驗
      之事實提供為認定事實之供述證據，固具有證據能力，而個人意見或推測之詞
      ，除以實際經驗為基礎者外，依刑事訴訟法第一百六十條規定，不得作為證據
      ，至間接傳聞他人陳述之事實，即傳聞證據，因非就其體驗之事實而陳述，原
      則上並無證據能力（最高法院九十三年度臺上字第五０七號判決參照）。從而
      ，依上開證人甲○○所證之詞，證人甲○○於告訴人丙○○遭人毆打時，並未
      在場親眼目睹案發事實，而係事後聽聞自告訴人丙○○、乙○轉述之傳聞證據
      ，揆之前揭說明，證人甲○○之證詞，自不得作為被告毆打告訴人丙○○之證
      據。公訴人雖請求傳訊證人甲○○，惟證人甲○○於案發時，並未在場見聞，
      已據證人甲○○證述如前，是證人甲○○就證明被告有無毆打告訴人一事，並
      無傳訊之必要，合先敘明。
（二）告訴人丙○○於警詢中雖證稱：伊遭被告及另一名男子毆打；並於本院審理時
      固結證稱：當時是被告及被告所經營之理髮廳內之經理毆打伊云云。然被告堅
      詞辯稱：伊店內並未僱用經理等語。且證人戊○○亦到庭結證稱：伊以駕駛計
      程車為業，每日均會前往乙○所經營之理髮廳前排班，伊沒有看見該理髮廳有
      其他男性員工等語，是告訴人所指前詞，實堪置疑。又告訴人丙○○所提出之
      驗傷診斷書一紙，固足以證明告訴人於九十二年二月二十三日受有右前額裂傷
      、後枕部血腫、左手中指裂傷等傷害之事實，然上開傷害是否確於九十二年二
      月二十三日，因被告等人之毆打所致，尚無從證明，仍應視告訴人之指訴是否
      與事實相符或其他證據綜合認定。
（三）證人戊○○係以駕駛計程車為業，並於每日凌晨二時至四時許，前往乙○經營
      之理髮廳前排班，戊○○於某日排班時，看見某一男子（下稱甲男）到該理髮
      廳前大小聲，後來有另一位年約三十多歲的男子（下稱乙男）自該理髮廳當之
      巷子走出來，與甲男發生口角，並互相打架，伊看見打架之地點係在理髮廳對
      面之公園角，甲男拿機車大鎖毆打乙男頭部，乙男叫了很大聲，並搶下機車大
      鎖反打甲男，當時僅有該二名男子在打架，並無其他人參與打架，嗣後戊○○
      再度前往該理髮廳內，聽見店內小姐談及告訴人遭毆打之事，證人戊○○進而
      陳述其所見打架之情等事實，業據證人戊○○於本院審理時具結證稱屬實。而
      證人戊○○雖無法明確記憶前揭所見打架事件之時間，然證人戊○○係在告訴
      人於九十二年二月二十三日遭毆打後數日內，前往該理髮廳，聽見店內之小姐
      談及告訴人遭毆打，始談及其所見打架之事。而其於本院九十三年三月二十六
      日審理接受詰問時，距離其前揭所見打架之時間，已間隔一年餘，衡之常理，
      自難期證人戊○○對其所見打架之日期，有清楚之記憶。再佐以證人戊○○於
      本院審理時結證稱：當天所見打架之人體格瘦瘦的，與在庭之丙○○有點像等
      語。另證人戊○○所見打架之時間，係其每日排班之凌晨二時至四時許，所見
      打架之地點係在該理髮廳對面之公園角，此核與證人丙○○所指其遭毆打之時
      間係凌晨四時許，及於警詢中所證其遭毆打之地點係高雄市○鎮區○○路一七
      四號（即該理髮廳）對面公園旁等情，均若合符節。是證人戊○○所見前揭甲
      男與乙男打架之情，即有高度可疑為告訴人丙○○遭毆打之事。而依證人戊○○所證上情，顯與告訴人所指其遭被告與另一男子毆打一節相互齟齬。是告訴
      人指訴遭被告夥同另一男子毆打一節，實有可疑。至於被告雖至本院審理時，
      始提出證人戊○○為證，然既無其他事證足認證人戊○○之證詞有何違情之處
      ，自難以此即認證人戊○○之證詞不可採信，附此敘明。
（四）綜上所述，本案除告訴人之指訴外，並無其他證據足以證明前揭告訴人所受之
      傷害即為被告所為，而告訴人之指訴又存有與證人戊○○所見情節相互歧異之
      高度懷疑，自難逕以告訴人之指訴，遽為不利被告之認定，是被告有無確傷害
      告訴人之犯行，實有所疑。原審未察，遽為被告科刑之判決，自有未洽。被告
      執此指摘原判決不當，為有理由，本院復查無其他積極證據足資證明被告確有
      公訴人所指之犯行，揆諸首開規定及說明，應予撤銷改判，另為被告無罪之諭
      知。
據上論斷，應依刑事訴訟法第四百五十五條之一第一項、第三項、第三百六十九條第
一項前段、第三百六十四條、第三百零一條第一項前段，判決如主文。
本案經檢察官丁○○到庭執行職務。
中      華      民      國      九十三      年      四      月    九    日
                                  臺灣高雄地方法院刑事第五庭
                                    審判長法官    李政庭
                                          法官    何秀燕
                                          法官    蘇雅慧
右正本證明與原本無異。
不得上訴。
                                        書記官    林誠桂
中      華      民      國      九十三      年      四      月    九    日
